【裁判字號】    95,國再小上,1
【裁判日期】    950613
【裁判案由】    國家損害賠償
【裁判全文】
臺灣桃園地方法院民事判決           95年度國再小上字第1號
上  訴  人  丙○○
訴訟代理人  丁○○
被  上訴人  法務部行政執行署桃園行政執行處
法定代理人  甲○○
訴訟代理人  乙○○
上列當事人間請求國家損害賠償事件，上訴人對於民國95年3 月
13日本院桃園簡易庭94年度桃國再小字第1 號第一審判決提起上
訴，本院判決如下：
    主  文
上訴駁回。
第二審訴訟費用新台幣壹仟伍佰元由上訴人負擔。
    理  由
一、按當事人喪失訴訟能力或法定代理人死亡或其代理權消滅者
    ，訴訟程序在有法定代理人或取得訴訟能力之本人承受其訴
    訟以前當然停止，民事訴訟法第170 條定有明文。經查，本
    件被上訴人之法定代理人原為李清友，但於訴訟中變更為甲
    ○○，揆諸前揭說明，甲○○聲明承受訴訟，於法有據，應
    准許之。
二、按「小額程序之第二審判決，有下列情形之一者，得不經言
    詞辯論為之：二、依上訴意旨足認上訴為無理由者。」民事
    訴訟法第436條之29第2款定有明文。
三、上訴意旨略以：被上訴人明知其法定代理人已變更，而未經
    新法定代理人聲明承受訴訟，訴訟未經合法代理，原判決自
    屬違法。又原判決認信託財產在一定之情形下仍可成為強制
    執行之對象，債權人聲請法院命受益人終止信託後，得就該
    信託財產聲請強制執行云云，然就本件是否信託法第12條第
    1 項但書之例外情形，未命被上訴人舉證；且被上訴人於原
    審從未主張命受益人終止信託之前提事實，原審竟以被上訴
    人未主張之事實及未聲明之證據做為裁判之基礎，其認定事
    實不憑證據，且扣押或收取命令均不生終止信託契約之效力
    ，原判決未經言詞辯論逕予判決，認定錯誤。再依銀行法第
    112 條規定，信託資金不得為強制執行標的，原判決認本件
    信託財產與定期存款性質相似，顯然有誤。況原判決謂被上
    訴人得聲請法院終止信託，乃係債權人代位行使債務人之權
    利，惟原判決就上訴人是否陷於無資力或資力不足，未依法
    調查而逕行不經言詞辯論判決駁回再審，即有不當，並聲明
    （一）本院93年度桃國小字第1 號判決、94年度國小上字第
    1 號裁定、94年度桃國再小字第1 號判決均廢棄（二）被上
    訴人應給付上訴人新台幣（下同）5,000 元，及自92年11月
    4 日起至清償日止，按週年利率5 ％計算之利息。
四、經查，原審判決駁回上訴人再審之訴，係以信託法第12條第
    1 項雖規定信託財產不得強制執行，但此係基於信託財產名
    義上雖屬受託人所有，但受託人係為受益人之利益管理處分
    之，故原則上任何人對信託財產不得強制執行，惟於信託人
    設定自益信託而自為受益人，且委託金融機構經理具保本保
    息之確定用途信託基金，性質上與定期存款相似，仍得為強
    制執行標的。本件上訴人因欠稅經移送機關移送被上訴人強
    制執行，被上訴人即對上訴人留存於第三人中聯信託投資股
    份有限公司桃園分公司之確定用途1 年期保本保息普通信託
    資金發扣押命令，嗣並核發收取命令而完成強制執行程序，
    上訴人請求國家賠償，並無理由，本院93年度桃國小字第1
    號判決駁回上訴人之訴，適用法規並無錯誤，判決理由與主
    文亦無矛盾，而上訴人所引用之法務部函與本件事實不同，
    對本件判決結果不生影響，即本件並無上訴人主張民事訴訟
    法第496 條第1 項第1 款、第2 款及第497 條之再審事由為
    其論據，經核並無何違背法令可言，上訴人提起上訴理由謂
    其信託基金不得為強制執行標的，係對信託法第12條第1 項
    規定有不同之法律上見解，然上訴人並未表明原審判決所採
    取之前開法律上見解有何違背司法院之解釋或最高法院之判
    例，僅係一再指陳原審判決已提出之攻擊防禦方法，謂原審
    判決就本件事實未適用信託法第12條第1 項規定即屬違背法
    令云云，顯無足採。又按當事人喪失訴訟能力或法定代理人
    死亡或其代理權消滅者，訴訟程序在有法定代理人或取得訴
    訟能力之本人承受其訴訟以前當然停止，惟於有訴訟代理人
    時不適用之，民事訴訟法第170 條、第173 條前段定有明文
    。查被上訴人之法定代理人原為李清友，嗣於原審審理中變
    更為甲○○，且甲○○於原審未聲明承受訴訟，固然屬實，
    惟被上訴人於原審既已委任訴訟代理人乙○○，則原審於李
    清友法定代理權消滅時未停止訴訟程序，於法尚非不合，上
    訴人據此謂原審訴訟未經合法代理而違背法令云云，亦非可
    採，揆諸前開規定，其上訴顯無理由，爰不經言詞辯論逕以
    判決駁回。至上訴人主張依原審訴訟資料不足證明本件信託
    基金已終止、原審未調查上訴人有無陷於資力不足或無力清
    償云云，則係對原審法院取捨證據、認定事實予以指摘，並
    非合法上訴理由，附此敘明。
五、關於上訴人應負擔之第二審訴訟費用，確定如主文第2 項所
    示之金額。
六、依民事訴訟法第436 條之32第4 項、第505 條、第436 條之
    29第2 款、第436 條之19第1 項、第78條，判決如主文。
中    華    民    國    95    年    6     月    13    日
                  民事第一庭    審判長法  官  郭琇玲
                                      法  官  林曉芳
                                      法  官  賴惠慈
以上正本證明與原本無異。
本件不得上訴。
中    華    民    國    95    年    6     月    14    日
                                      書記官  黃泰能


司法院資訊處製作；財團法人民間司法改革基金會備份。
